【裁判字號】    98,上,795
【裁判日期】    990309
【裁判案由】    確認決議無效
【裁判全文】
臺灣高等法院民事判決                   98年度上字第795號
上  訴  人  丁○○
訴訟代理人  甲○○
被  上訴人  介壽龍莊第十三屆管理委員會
法定代理人  丙○○
被  上訴人  介壽龍莊第十四屆管理委員會
法定代理人  乙○○
上列當事人間請求確認決議無效事件，上訴人對於中華民國98年
6月24日臺灣板橋地方法院98年訴更字第3號第一審判決提起上訴
，本院於民國99年2月23日言詞辯論終結，判決如下：
    主  文
上訴駁回。
第二審訴訟費用由上訴人負擔。
    事實及理由
壹、程序方面：
    被上訴人介壽龍莊第十三屆管理委員會，僅其法定代理人丙
    ○○個人委任乙○○為訴訟代理人，有委任狀可參，應不認
    乙○○已受介壽龍莊第十三屆管理委員會所委任，是以介壽
    龍莊第十三屆管理委員會經合法通知，無正當理由，未於言
    詞辯論期日到場，核無民事訴訟法第386條所列各款情形，
    爰依上訴人之聲請，由其一造辯論而為判決。
貳、實體方面：
一、上訴人主張：
  (一)上訴人係介壽龍莊第12屆管理委員會主任委員，張朝富為副
    主任委員，惟張朝富濫用職權，未依管理委員會於民國(下
    同)96年8月29日決議，終止試用負責大廈管理維護之國弘管
    理公司承包關係，竟擅自於96年9月8日召集會議，在其無合
    法聲請亦無正當之理由情況下，提前選舉介壽龍莊第13屆管
    理委員，並盜用介壽龍莊管理委員會印章，擅權作成主委不
    得連任之決議，上開決議顯已違反公寓大廈管理條例第29條
    後段，以及介壽龍莊社區組織章程第1章第3條之規定。又其
    所設立之管理委員會第13、14屆委員人員均有9位，惟依本
    社區的規章規定，其所選任之管理委員應為8人，故未經大
    會決議通過修改章程前，其所選任之行為，違背社區章程而
    違法。是以，第12屆管理委員乃因張朝富已違背區分所有權
    人之託負，並侵犯第12屆管理委員會之固有職權，爰決議解
    除張朝富第12屆副主委之職，並將其公告予社區，及於三重
    市公所報備在案。據此，張朝富另召集未完全報備程序之第
    13屆管理委員，另行改選第14屆管理委員。
  (二)然原審判決違背公寓大廈管理條例及社區規章，第12屆管理
    委員會於任期內依職權已與新的「賓宏」管理維護公司簽約
    在案，其違法解約造成相關民事契約不履行及損害賠償責任
    ；又該第12屆管理委員會於96年9月、10月均被黑道行為霸
    佔且該黑道與其違法之委員間偽造公文欺瞞公署，使其新台
    幣（下同）10,000,000元之基金被盜領，此均有文件在案，
    是其行為違法，何以被上訴人等視而不見，令人無法甘服。
  (三)爰於原審時起訴聲明：請求確認被上訴人於96年9月8日及97
    年6月7日召集之區分所有權人會議之決議無效。嗣經原審判
    決上訴人之訴駁回，上訴人不服對之提起上訴，爰於本院上
    訴聲明：原判決廢棄；上開廢棄部份，請求確認被上訴人於
    96年9月8日及97年6月7日召集之區分所有權人會議之決議無
    效。
二、被上訴人介壽龍莊第十三屆管理委員會、介壽龍莊第十四屆
    管理委員會（下簡稱被上訴人）則以下列辯詞資為抗辯：介
    壽龍莊第12、13屆管理委員會均已消滅，其法人身分均已不
    存在，已當事人不適格。且上訴人擔任第12屆管理委員會主
    任委員時，卻未盡監督之責，讓前總幹事捲款逃走，社區住
    戶為求自保，乃由區分所有權人張朝富召開住戶臨時大會，
    並決議將第12屆委員全體解任，不得連任，實屬正當防衛之
    行為。又上訴人因拒繳管理費，遂以訴訟手段予以拖延，有
    臺灣板橋地法院另案97年度重小字第2942號審理中等語置辯
    。並於本院答辯聲明：上訴駁回。
三、得心證之理由：
（一）按原告之訴，有下列各款情形之一，法院應以裁定駁回之
      。但其情形可以補正者，審判長應定期間先命補正：三、
      原告或被告無當事人能力者。民事訴訟法第249條第1項第
      3款定有明文。查介壽龍莊區分所有權人會議已選出介壽
      龍莊第十五屆管理委員，該管理委員會已成立並開始運作
      等情，有被上訴人提出之介壽龍莊第十五屆第一次管理委
      員會會議紀錄、管理委員會當選名單、介壽龍莊第15屆第
      二次區分所有權人大會會議紀錄為證（見本院卷第148至
      150頁、第154頁，至有無向主管機關報備，乃行政機關之
      行政管理措施，與管理委員會是否合法成立無涉），從而
      被上訴人介壽龍莊第十三屆管理委員會、介壽龍莊第十四
      屆管理委員會已不存在，其當事人能力消滅，且無法補正
      ，是以揆諸首開規定，上訴人起訴不合法，原應予以裁定
      駁回。
（二）惟按「民事訴訟照章應按審級各別徵收訴訟費用，如當事
      人起訴未繳訴訟費或繳不足額，經第一審為實體上之判決
      ，上級法院本於當事人之上訴，以裁決命其連同上訴費用
      一併補正，若當事人僅補正上訴費用，而對於第一審之訴
      訟費抗不遵繳，則無論第一審實體上之判決是否正當，自
      應認其上訴為無理由，予以駁回」，司法院院字第八九○
      號解釋著有明文。查原審雖未以上訴人之起訴不合法，依
      民事訴訟法第249條第1項第3款之規定，予以裁定駁回，
      但原審以判決駁回上訴人之請求，其結論仍無不合，且因
      原審既以判決為之，本院自應以判決為之，揆諸上開司法
      院之解釋，無論原審以實體上駁回上訴人之請求是否正當
      ，然理由雖有不同，結論並無二致，均應認為上訴人之上
      訴為無理由，是以原審為上訴人敗訴之判決，並無不合。
      上訴意旨指摘原判決不當，求予廢棄改判，為無理由，應
      予駁回。
四、據上論結，本件上訴為無理由，依民事訴訟法第449條第1項
    、第78條、第463條、第385條第1項前段，判決如主文。
中    華    民    國    99    年    3     月    9     日
                    民事第五庭
                        審判長法  官  李錦美
                              法  官  陳博享
                              法  官  黃雯惠
正本係照原本作成。
如不服本判決，應於收受送達後20日內向本院提出上訴書狀，其
未表明上訴理由者，應於提出上訴後20日內向本院補提理由書狀
（均須按他造當事人之人數附繕本）上訴時應提出委任律師或具
有律師資格之人之委任狀；委任有律師資格者，另應附具律師資
格證書及釋明委任人與受任人有民事訴訟法第466條之1第1項但
書或第2項（詳附註）所定關係之釋明文書影本。
中    華    民    國    99    年    3     月    11    日
                              書記官  秦慧榮
附註：
民事訴訟法第466條之1（第1項、第2項）：
對於第二審判決上訴，上訴人應委任律師為訴訟代理人。但上訴
人或其他法定代理人具有律師資格者，不在此限。
上訴人之配偶、三親等內之血親、二親等內之姻親，或上訴人為
法人、中央或地方機關時，其所屬專任人員具有律師資格並經法
院認為適當者，亦得為第三審訴訟代理人。

司法院資訊處製作；財團法人民間司法改革基金會備份。
